臺灣臺中地方法院民事裁定　　100年度抗字第169號
抗　告　人　李慎廣
相　對　人　郭茂鏞
　　　　　　張鎮麟即張進峰
上列抗告人與相對人間聲請本票裁定事件，抗告人對於民國100
年5月31日本院民事庭司法事務官所為100年度司票字第2203號裁
定提起抗告，本院合議庭裁定如下：
    主      文
抗告駁回。
抗告程序費用新臺幣壹仟元由抗告人負擔。
    理      由
一、相對人於原審聲請意旨略以：伊執有抗告人於民國96年7月
    7日，所簽發免除作成拒絕證書之本票1紙，面額新台幣（下
    同）30,070,868元，到期日97年6月30日，詎經提示後未獲
    付款，爰提出本票1件，聲請裁定准許強制執行等語。
二、抗告意旨略以：兩造於96年5月18日簽訂備忘錄，旋於同年
    月25日簽訂讓渡書，約定相對人將所有如上開備忘錄及讓渡
    書附件所示之座落台中市○區○○段234-3、234-5地號，建
    物門牌號碼為台中市○區○○路217號等17單位（下稱系爭
    不動產）出賣予抗告人與第三人魏宏泰，因系爭不動產尚餘
    相對人名義之貸款，兩造協議由抗告人與魏宏泰承擔上開貸
    款債務，抗告人遂借用其妻劉秋幸之名義，魏宏泰借用其妻
    梁綺芬之名義，與相對人簽立債務履行承擔契約書，該契約
    書第三條約定，倘貸與銀行無法同意原抵押辦理權利內容變
    更，需由抗告人及魏宏泰共同簽發系爭本票擔保貸款繳納；
    同契約書第二條約定，倘抗告人及魏宏泰不履行抵押貸款債
    務時，始須逕受強制執行。查上述貸款迄今均如期正常繳納
    ，相對人並無權利對抗告人行使本票之票據請求權，相對人
    聲請強制執行之條件根本不具備，不得聲請系爭本票裁定，
    相對人應受駁回之諭知云云。
三、相對人則以：本件抗告人雖執債務履行承擔契約書主張貸款
    迄今均如期正常繳納，相對人並無權利對抗告人行使本票之
    票據請求權云云，然此顯係就實體上法律關係存否之爭執，
    與本票形式上之要件是否具備無關，不容於此裁定程序中為
    爭執，故抗告人之抗告，於法相悖，應無理由。另本件本票
    確經提示，但抗告人仍拒絕付款，相對人始依法聲請本票裁
    定，則既然系爭本票已載明免除作成拒絕證書，依最高法院
    84年台抗字第22號裁判要旨，自毋庸由相對人提出已為付款
    提示之證據。從而，若抗告人主張系爭本票未經提示，應由
    抗告人負舉證責任，應駁回抗告，以維權益等語。
四、按執票人向本票發票人行使追索權時，得聲請法院裁定後強
    制執行，票據法第123條定有明文。又本票執票人，依票據
    法第123條規定，聲請法院裁定許可對發票人強制執行，係
    屬非訟事件，此項聲請之裁定及抗告法院之裁定，僅依非訟
    事件程序，以審查強制執行許可與否，並無確定實體上法律
    關係存否之效力，法院僅就本票形式上之要件是否具備予以
    審查，即為已足，至於當事人間實體上之爭執，應循訴訟程
    序以資解決，要非非訟裁定法院所得審酌（最高法院56年台
    抗字第714號、57年台抗字第76號判例參照）。查本件相對
    人主張：其執有抗告人簽發如原裁定所示本票1張，並免除
    作成拒絕證書，詎經提示未獲兌現，依票據法第123條規定
    聲請裁定許可強制執行等情，已據其提出本票影本1張為證
    ，且核本票形式要件並無不符，原裁定予以准許，並無不合
    。抗告意旨主張之前揭情節，核屬實體上之爭執，應由抗告
    人另行提起訴訟以資解決，非本件非訟事件得為審究。從而
    本件抗告為無理由，應予駁回。
五、又對於非訟事件，依法應由關係人負擔費用者，法院裁定命
    關係人負擔時，應一併確定其數額，非訟事件法第24條第1
    項定有明文，爰依法確定本件抗告程序費用額如主文第2項
    所示。
六、據上論結，本件抗告為無理由，依非訟事件法第46條、第21
    條第2項、第24條第1項，民事訴訟法第495條之1第1項、第4
    49條第1項、第78條，裁定如主文。
中    華    民    國   100    年    8     月    9     日
                  民事第二庭  審判長法  官  王  銘
                                    法  官  陳卿和
                                    法  官  吳崇道
以上為正本係照原本作成。
不得再抗告。
中    華    民    國   100    年    8     月    9     日
                                    書記官